【裁判字號】    97,上訴,1108
【裁判日期】    971209
【裁判案由】    毒品危害防制條例
【裁判全文】
臺灣高等法院臺南分院刑事判決        97年度上訴字第1108號
上  訴  人  臺灣雲林地方法院檢察署檢察官
被      告  甲○○
                    現另案於臺灣雲林第二監獄執行中
選任辯護人  林金陽  律師
上列上訴人因被告違反毒品危害防制條例案件，不服臺灣雲林地
方法院97年度訴緝字第16號中華民國97年8月12日第一審判決（
起訴案號：臺灣雲林地方法院檢察署94年度偵字第1327號、1328
號），提起上訴，本院判決如下：
    主  文
上訴駁回。
    理  由
一、公訴意旨略以：被告甲○○明知安他命係毒品危害防制條例
    列管之第二級毒品，均不得無故持有或意圖營利而販賣（含
    販入及賣出），竟基販售第二級毒品安非他命以營利之概括
    犯意，連續向某真實姓名年籍不詳、綽號「林仔」（另簽分
    偵辦）之男子：（一）於九十四年一月間，以新台幣（下同
    ）二萬元之代價，購得海洛因一錢，並以一萬五千元代價販
    入安非他命半兩；（二）於九十四年二月間，以四萬元之代
    價購得海洛因二錢；（三）於九十四年三月間，以二萬元代
    價購得海洛因一錢，另以三萬元代價販入安非他命一兩，上
    開歷次交易並均約定在雲林縣虎尾鎮虎尾公園內進行。甲○
    ○購入上開毒品後，第一級毒品海洛因除供己施用外，亦於
    九十四年二月中旬，在雲林縣虎尾鎮○○路九三號之樓梯口
    處，將部分海洛因毒品無償轉讓予友人陳坤成（陳坤成施用
    第一級毒品部分，另案偵辦）；第二級毒品安非他命則部分
    供己施用（甲○○施用第一級與第二級毒品部分，另案偵辦
    ），其餘安非他命毒品則分裝成數小包，每次以二千元至三
    千元不等之代價，自不詳時間起迄九十四年三月初止，在雲
    林縣虎尾鎮○○路上及同心公園等處，出售予真實姓名年籍
    不詳、綽號「阿三」、「阿成」等友人。嗣經警於九十四年
    三月十七日下午四時五十分許，持雲林地方法院核發之搜索
    票前往其上開住處執行搜索，扣得海洛因毒品一包（淨重
    1.06公克，空包裝重0.21公克）、安非他命共十六包（淨重
    20.7477公克，驗餘淨重20.6718公克）、注射針筒一支、電
    子秤一台、二號夾鍊袋四十個、小夾鍊袋四十個等物，始循
    線查悉上情。因認被告涉有毒品危害防制條例第四條第二項
    之販賣第二級毒品之罪嫌云云。（被告轉讓第一級毒品部分
    及非法持有子彈罪部分，經原審為有罪之認定，未據上訴，
    業已確定）
二、按犯罪事實應依證據認定之，無證據不得認定犯罪事實；又
    不能證明被告犯罪者，應諭知無罪之判決，刑事訴訟法第一
    百五十四條第二項、第三百零一條第一項分別定有明文；且
    認定不利於被告之事實，須依積極證據，苟積極證據不足為
    不利於被告事實之認定時，即應為有利於被告之認定，更不
    必有何有利之證據（最高法院三十年上字第八一六號判例參
    照）；而認定犯罪事實所憑之證據，雖不以直接證據為限，
    間接證據亦包括在內；然而無論直接或間接證據，其為訴訟
    上之證明，須於通常一般之人均不致有所懷疑，而得確信其
    為真實之程度者，始得據為有罪之認定，倘其證明尚未達到
    此一程度，而有合理之懷疑存在時，基於無罪推定之原則，
    即應為無罪之判決（最高法院七十六年臺上字第四九七六號
    判例參照）。另被告並無自證無罪之義務，此乃無罪推定之
    原則，刑事訴訟法第一百六十一條第一項規定：檢察官就被
    告犯罪事實，應負舉證責任，並指出證明之方法。故檢察官
    對於起訴之犯罪事實，應負提出證據及說服之實質舉證責任
    。倘其所提出之證據，不足為被告有罪之積極證明，或其指
    出證明之方法，無從說服法院以形成被告有罪之心證，基於
    無罪推定之原則，自應為被告無罪判決之諭知（最高法院九
    十二年台上字第一二八號判例參照）。再按被告之自白，不
    得作為有罪判決之唯一證據，仍應調查其他必要之證據，以
    察其是否事實相符，刑事訴訟法第一百五十六條第二項定有
    明文。是被告唯一自白，仍應調查其他必要之證據，以察其
    是否與事實相符，即以補強證據限制自白於證據上之價值，
    並以之擔保自白之真實性。所謂補強證據，係指除該本身之
    自白外，其他足資證明自白之犯罪事實確具有相當程度之證
    據而言，雖其所補強者，非以事實之全部為必要，但亦須因
    補強證據與自白之相互利用而足使犯罪事實獲得確信者，始
    足當之（最高法院七十四年台覆字第十號判例參照）。以上
    均屬「無罪推定」、「有疑唯利被告」原則。
三、公訴人認被告涉有上開犯嫌，無非係以被告為警搜出安非他
    命十六包、電子秤、夾鍊袋等物，懷疑被告有販賣安非他命
    之嫌，進而訊問被告有無販賣安非他命，被告於偵訊供述：
    自不詳時間起迄九十四年三月初止，在雲林縣虎尾鎮○○路
    上及同心公園等處，每次以新台幣二千元至三千元不等之代
    價，將第二級毒品安非他命出售予真實姓名年籍不詳、綽號
    「阿三」、「阿成」等語為其論據。
四、訊之被告雖於警詢時供稱安非他命及海洛因，有些是其欠零
    用錢時，用來週轉現金用；於偵訊時供稱其有販賣第二級毒
    品安非他命給「阿三」、「阿成」等人，惟其於原審及本院
    審理時對上開事實則堅決否認，辯稱：並無此事，那是因為
    開庭怕被收押所以才說的，「阿三」、「阿成」是我隨便說
    的，沒有這些人等語。查：本案偵辦被告販賣第二級毒品之
    過程，係於警方持搜索票至被告之上開住處搜得上開扣得之
    安非他命共十六包（淨重20.7477公克，驗餘淨重20.6718公
    克）、注射針筒一支、電子秤一台、二號夾鍊袋四十個、小
    夾鍊袋四十個等物，被告於警詢及偵訊時為上開供述，檢察
    官即據而認定被告有販賣第二級毒品安非他命「阿三」、「
    阿成」等人，至此之後即未再調查其他之證據，並據而提起
    公訴，有起訴書可按，合先敘明。惟查：
（一）檢察官既認被告已販賣第二級毒品安非他命賣出給「阿三
      」及「阿成」等人，惟此販賣之行為為對向行為，須有販
      售之對象。查，本案僅有被告所稱之「阿三」與「阿成」
      ，事實上被告上開之自白，其人、事、時、地、物均籠統
      不明確，而檢察官並未證明確有「阿三」、「阿成」之人
      ，及被告確有販賣第二級毒品安非他命給「阿三」、「阿
      成」之證據。是檢察官所指稱被告所販賣之對象─「阿三
      」及「阿成」，已難證明其二人確實存在，更遑論其二人
      確有無向被告購買第二級毒品安非他命。
（二）扣案之安非他命十六包，淨重二十．七四七七公克，其數
      量並非大致超出個人施用之數量。又扣案之電子秤、夾鍊
      袋，被告亦可用來確定購買之數量，控制其施用之份量，
      並予分裝，尚不足以作為被告確有販賣第二級毒品安非他
      命給「阿三」及「阿成」之佐證。另上開扣案之物，係警
      方至被告之住處所搜索查扣，被告並非持有扣案之第二級
      毒品安非他命至他處等待交易時為警查獲，被告既僅放置
      自己之住所，即有可能僅供自己施用，尚難推論至其欲供
      販賣之用。是上開扣案之物亦不足以證明於購入第二級毒
      品安非他命時，即有販賣之意圖，及被告於購入此等第二
      級毒品安非他命之後，有心生販賣之意圖。故扣案之毒品
      安非他命十六包、電子秤、夾鍊袋等之補強證據，亦均不
      足佐證被告於警詢及偵訊時之上開自白為真，使本院確信
      被告真有販賣第二級毒品之行為及意圖。
五、綜上所述，被告於原審及本院既翻異前詞否認有販賣之事實
    及意圖，而扣案之上開證物亦不足以證明被告有販賣第二級
    毒品之行為及意圖。可知檢察官就所指依被告於警詢及偵訊
    時之上開自白及扣案之上開證物，即認被告有販賣第二級毒
    品案非他命之犯行及意圖販賣而持有第二級毒品之事實，尚
    未舉證達一般人可確信其為真實、無疑之程度。此外，復查
    無其他積極證據足以認定被告確有此犯行。故本件被告販賣
    （包括意圖販賣而持有）第二級毒品安非他命之行為既屬不
    能證明，依「罪疑唯輕」、「有疑唯利被告」等刑事法原則
    ，及前開法律規定與判例意旨，自難認被告涉有上開犯行。
    是原審因而諭知無罪判決，經核於法並無不合。
六、檢察官上訴之上訴意旨，仍以被告之上開自白及其持有扣案
    之第二級毒品安非他命十六包數量不少及扣案之夾鍊袋顯可
    疑為販賣之用，及扣案之電子秤及為期控制細微之數量，若
    僅施毒者大多不會在交易過程中將毒品過磅，不會持有電子
    磅秤云云認被告確有販賣第二級毒品之犯行，指摘原判決不
    當。仍與上開本院之論述相同，均屬檢察官之推論，本案猶
    僅有被告於警詢及偵訊時之自白，並無相當積極之證據足以
    證明被告確有販賣第二級毒品之行為及意圖，本院實無從僅
    單憑被告於警詢及偵訊時之自白，無積極補強證據之情況下
    ，即遽而認定被告有販賣第二級毒品安非他命之行為及意圖
    。故檢察官上訴意旨所述，尚無理由，自應予以駁回。
據上論斷，應依刑事訴訟法第三百六十八條，判決如主文。
本案經檢察官蘇南桓到庭執行職務。
中    華    民    國    97    年    12    月    9    日
                  刑事第二庭    審判長法  官  葉居正
                                      法  官  洪碧雀
                                      法  官  吳勇輝
以上正本證明與原本無異。
檢察官如不服本判決應於收受本判決後十日內向本院提出上訴書
，其未敘述上訴理由者並得於提起上訴後十日內向本院補提理由
書。
                                      書記官  李良倩
中    華    民    國    97    年    12    月    9    日


司法院資訊處製作；財團法人民間司法改革基金會備份。
